【裁判字號】    89,台抗,10
【裁判日期】    890107
【裁判案由】    業務侵占聲請再審
【裁判全文】
最高法院刑事裁定                                  八十九年度台抗字第一○號
    抗  告  人  甲○○
右抗告人因業務侵占案件，不服臺灣高等法院中華民國八十八年十月一日駁回聲請再
審之裁定（八十八年度聲再字第四五八號），提起抗告，本院裁定如左：
    主  文
抗告駁回。
    理  由
按刑事訴訟法第四百二十條第一項第六款所稱發現確實之新證據，係指該項證據，於
事實審法院判決前即已存在，而未經發現，不及調查審酌，至其事後始行發現，且就
該證據之本身形式上觀察，毋須經調查程序，即顯然可認為足以動搖原確定之判決者
而言，否則即非該條款所謂之新證據。本件抗告人甲○○聲請再審意旨略以：對於最
高法院八十一年度台上字第三三八一號刑事確定判決實難干服，本案新證人是廖永源
，新證物為工程設計委託契約、樓房合作建築契約書，該委託契約書內載製作日期為
民國六十二年六月一日，而抗告人與地主簽立樓房合作建築契約之時間為六十二年六
月十五日，豈有尚未買地，即先與建築師李盛章簽下工程設計委託契約書之理，李盛
章建築師偽造該委託契約書，並請廖永源提出合夥契約正本及各投資人投資究竟若干
，爰提出新證人及偽造文書新證物，聲請再審云云。原裁定略謂：抗告人聲請再審，
固據提出「新證人廖永源」，並請求調查「偽造文書新證物」、出資證據、合股投資
契約。惟就前開所謂新證人、新證物、出資證據、合股投資契約書，從形式上觀察，
均非毋須經調查程序，即可認為足以動搖原確定判決之證據，因認抗告人聲請再審，
為無理由，乃予以駁回。經核尚無違誤。抗告人抗告意旨略稱：抗告人發現工程設計
委託契約是建築師偽造的，時間與樓房合作建築契約書相差十五日，這就是新證據，
並請鈞院查閱原裁定法院七十九年度重上更(四)字第五九號卷內詳細調查之證物，當時
命彭誠浩等人提出投資若干及合股契約書正本，渠等均不敢提出該偽造之文書云云。
惟查原裁定已說明抗告人據以聲請再審之證據並非刑事訴訟法第四百二十條第一項第
六款所稱之新證據。況且前開工程設計委託契約書及樓房合作建築契約書，業經原確
定判決採納作為認定抗告人涉犯業務侵占罪名之證據資料，顯非未經發現不及調查審
酌之證據。至於其餘聲請再審及抗告意旨所敘述者，乃對於前開證據之證明力再為單
純事實上爭執，自不得據為聲請再審之原因。本件抗告難認有理由，應予駁回。至於
抗告人所犯刑法第三百三十六條第二項業務侵占罪名，依八十四年十月二十日修正公
布之刑事訴訟法第三百七十六條第三款規定，固屬不得上訴於第三審法院之罪，惟抗
告人涉犯之上述業務侵占案件，本院乃於八十一年七月十六日，依八十四年十月二十
日修正公布前之刑事訴訟法所定之法定程序終結，當時既得上訴於第三審法院，於再
審程序，其再審之聲請經駁回後，仍得提起抗告，附此明。
據上論結，應依刑事訴訟法第四百十二條，裁定如主文。
中      華      民      國    八十九    年      一      月      七      日
                              最高法院刑事第一庭
                                  審判長法官  施  文  仁
                                        法官  張  淳  淙
                                        法官  林  永  茂
                                        法官  蕭  仰  歸
                                        法官  洪  佳  濱
      右正本證明與原本無異
                                              書  記  官
中      華      民      國    八十九    年      一      月     十三     日


司法院資訊處製作；財團法人民間司法改革基金會備份。
